【裁判字號】    95,易,731
【裁判日期】    950508
【裁判案由】    詐欺
【裁判全文】
臺灣臺中地方法院刑事判決               95年度易字第731號
公  訴  人  臺灣臺中地方法院檢察署檢察官
被      告  丙○○
上列被告因詐欺案件，經檢察官提起公訴（九十五年度偵字第三
五四四號）及移送併案審理（九十五年度偵字第三八五七號），
本院合議庭裁定改以簡式審判程序審理，本院判決如下：
    主  文
丙○○幫助共同連續意圖為自己不法之所有，以詐術使人將本人
之物交付，累犯，處有期徒刑伍月，如易科罰金，以參佰元折算
壹日。
    事  實
一、丙○○曾因違反毒品危害防制條例案件，於民國（下同）九
    十一年十二月五日經本院以九十一年度易字第二八二一號判
    決處有期徒刑八月確定，於九十四年一月三日假釋期滿執行
    完畢。而丙○○明知郵局帳戶係個人理財之重要工具，關係
    個人財產、信用之表徵，且可預見郵局帳戶之存摺、金融卡
    及其密碼如落入不明人士手中，而未加以闡明正常用途，極
    易被利用為與財產有關之犯罪工具，竟基於幫助年籍姓名不
    詳自稱「陳先生」之成年男子詐欺取財之不確定概括故意，
    於九十四年十一月二十四日，在臺中縣外埔鄉○○村○○路
    七○二巷四號住處，將其於九十四年三月一日，在臺中縣大
    甲鎮○○路一號大甲郵局豐原三二支局所設立之帳號：00
    00000號之存摺、金融卡及其密碼，以每月新台幣（下
    同）五千元租予「陳先生」，而容任「陳先生」使用其前開
    帳戶遂行犯罪（丙○○僅取得五千元）。待「陳先生」取得
    丙○○之存摺、金融卡及其密碼後，即與其所屬詐欺集團之
    成員共同基於意圖為自己不法所有之概括犯意，連續為下列
    詐騙行為：（一）九十四年十一月二十九日九時許，詐欺集
    團成員佯稱為中國信託銀行之行員撥打被害人乙○○之電話
    ，先詐稱其信用卡卡費未繳，要其再撥打其他電話，嗣經林
    雅芳與詐欺集團之成員自稱為警政署防偽科「高組長」、中
    央存款保險局「李課長」聯絡後，經其等指示乙○○至第一
    銀行申請電話語音約定轉帳，致乙○○陷於錯誤，除申請約
    定轉帳外，並於同日上午十時許，自第一銀行以電話語音轉
    帳之方式匯出二十七萬三千元至上開丙○○郵局帳戶內。（
    二）九十四年十一月二十九日某時八分許，詐欺集團成員撥
    打被害人丁○○之電話，佯稱其中國信託銀行信用卡未繳，
    要其撥打電話詢問，經丁○○與詐欺集團之成員自稱警政署
    防偽科警員「葉文輝」、中央存款保險局科長「李文忠」聯
    絡後，致丁○○陷於錯誤，而以中國信託信用卡預借現金十
    二萬元、大眾銀行信用卡預借現金四萬元、台新銀行預借現
    金二萬元，共十八萬元轉匯入丙○○所開設之上開郵局帳戶
    內。嗣因乙○○、丁○○發覺有異，報警處理，始悉上情。
二、案經臺中縣警察局大甲分局報告臺灣臺中地方法院檢察署檢
    察官偵查起訴。
    理  由
一、訊據被告丙○○對於上揭犯罪事實於本院審理時坦承不諱，
    且經被害人乙○○、丁○○於警詢時證述其因接獲詐騙電話
    ，誤信信用卡卡費未繳，輾轉去電詢問解決辦法後，而依對
    方指示，匯款至被告前揭郵局帳戶等情綦詳，並有第一銀行
    交易明細表、電話語音銀行業務申請書兼登錄單、中華郵政
    公司之客戶歷史交易清單、印鑑卡暨客戶基本資料、匯款明
    細在卷足憑，足認被告之自白與事實相符，而堪以採信。衡
    諸常情，任何人均可辦理銀行帳戶存摺使用，如無正當理由
    ，實無借用他人存摺使用之理，而銀行存摺亦事關個人財產
    權益之保障，其專有性甚高，除非本人或與本人具親密關係
    者，難認有何理由可自由流通使用該存摺，一般人均有妥為
    保管及防止他人任意使用之認識，縱特殊情況偶需交付他人
    使用，亦必深入瞭解用途及合理性，始予提供，且該等專有
    物品如落入不明人士手中，而未加以闡明正常用途，極易被
    利用為與財產有關之犯罪工具，此為吾人依一般生活認知所
    易於體察之常識，而有犯罪意圖者，非有正當理由，竟徵求
    他人提供帳戶，客觀上可預見其目的，係供為某筆資金之存
    入，後再行領出之用，且該筆資金之存入及提領過程係有意
    隱瞞其流程及行為人身份曝光之用意，一般人本於一般認知
    能力均易於瞭解，是被告應可預見將其郵局金融帳戶之存摺
    、提款卡及其密碼提供他人使用，將幫助他人實施詐欺取財
    犯罪，但因需錢孔急，仍將其帳戶存摺、金融卡及其密碼出
    租予該不詳人士，顯具縱有人以其郵局金融帳戶實施詐欺取
    財之犯罪亦不違背其本意之幫助意思至明。綜上所述，本件
    事證明確，被告犯行堪以認定，應予依法論科。
二、按連續幫助與幫助連續為不同之犯罪態樣，如基於概括犯意
    ，多次幫助他人犯罪，為連續幫助，就幫助者而言，該幫助
    者有多次犯罪行為；如以一幫助行為，幫助他人連續犯罪，
    則為幫助連續，就幫助者而言，僅有一次犯罪行為。查本件
    自稱「陳先生」、「高組長」、「李課長」、「葉文輝」、
    「李文忠」等不詳姓名年籍成年人共同意圖為自己不法之所
    有之概括犯意，於先後如犯罪事實欄所載之時間，佯稱被害
    人乙○○、丁○○之信用卡未繳，致乙○○、丁○○陷於錯
    誤，誤信之而依其指示，而匯款至被告前揭郵局帳戶，核其
    等所為，係基於概括犯意反覆為之，所犯構成要件相同，係
    連續犯刑法第三百三十九條第一項之詐欺取財罪，且彼此間
    有犯意聯絡及行為分擔，俱為共同正犯。而被告提供上述自
    己之郵局帳戶予「陳先生」，以作為詐欺取財之用，主觀上
    係以幫助他人詐欺取財之不確定故意，而參與構成要件以外
    之行為，核其所為，係犯刑法第三十條第一項前段、第三百
    三十九條第一項之幫助詐欺取財罪。被告幫助該「陳先生」
    等成年人意圖為自己不法之所有，以詐術使人將本人之物交
    付，為從犯，應依刑法第三十條第二項之規定減輕其刑。又
    被告曾因違反毒品危害防制條例案件，於九十一年十二月間
    經本院以九十一年度易字第二八二一號判決處有期徒刑八月
    確定，於九十四年一月三日假釋期滿，有臺灣高等法院被告
    前案紀錄表在卷可佐，其於刑之執行完畢後，五年以內再犯
    本件有期徒刑以上之罪，為累犯，應依刑法第四十七條規定
    加重其刑。被告同時具有刑之加重減輕事由，爰依法先加後
    減。爰審酌被告不思循正途賺錢謀生，反因貪圖小利而提供
    銀行帳戶供他人非法使用，使犯罪難以查緝，等同助長犯罪
    ，行為殊屬不當，且被告迄未與被害人達成和解，並賠償其
    損害，惟念被告犯罪所得不多及於本院審理時坦承犯行，態
    度尚稱良好等一切情狀，量處如主文所示之刑，並諭知易科
    罰金之折算標準，以示懲儆。
據上論斷，應依刑事訴訟法第二百七十三條之一第一項、第二百
九十九條第一項前段，刑法第三十條第一項前段、第二項、第四
十七條、第三百三十九條第一項、第四十一條第一項前段，罰金
罰緩提高標準條例第一條前段、第二條，判決如主文。
本案經檢察官甲○○到庭執行職務。
中    華    民    國    95    年    5     月    8     日
                     刑事第四庭     法  官  滕治平
以上正本證明與原本無異。
如不服本判決，應於判決送達後10日內，向本院提出上訴狀（須
附繕本），上訴於臺灣高等法院臺中分院。
                                    書記官  郭佳雯
中    華    民    國    95    年    5     月    8     日
附錄本案論罪科刑法條
刑法第339條第1項
意圖為自己或第三人不法之所有，以詐術使人將本人或第三人之
物交付者，處五年以下有期徒刑、拘役或科或併科一千元以下罰
金。
刑法第30條
幫助他人犯罪者，為從犯。雖他人不知幫助之情者，亦同。
從犯之處罰，得按正犯之刑減輕之。


司法院資訊處製作；財團法人民間司法改革基金會備份。
